臺灣臺北地方法院刑事判決　　　　　　　　　　　　九十三年度交簡上字第三０號
　　上　訴　人　臺灣臺北地方法院檢察署檢察官
　　被　　　告　甲○○
右列上訴人因被告甲○○公共危險案件，不服本院新店簡易庭民國九十三年二月二十
日九十三年度店交簡字第三七號簡易判決（臺灣臺北地方法院檢察署檢察官聲請簡易
判決處刑書案號：九十三年度偵字第四一三號），提起上訴，本院管轄之第二審合議
庭判決如左：
    主    文
原判決撤銷。
甲○○服用酒類，不能安全駕駛動力交通工具而駕駛，處拘役拾日，如易科罰金，
以佰元折算壹日。
    事    實
一、甲○○於民國九十二年十二月五日下午飲用酒類，明知其已因服用酒類，達不能
    安全駕駛動力交通工具之程度，竟仍駕駛動力交通工具車牌號碼一七五九－ＧＴ
    號自用小貨車，於同日下午一時許行經臺北市○○路○段一五三號前，因轉彎或
    變換車道未打方向燈或方向燈錯誤，或有駛入對向車道、單行道等異常駕駛行為
    ，為警攔停並進行呼氣酒精濃度檢測，甲○○於同日下午一時四十一分許之呼氣
    酒精濃度為０‧六八亳克＼公升，因而發覺上情。
二、案經臺北市政府警察局文山第二分局報請臺灣臺北地方法院檢察署檢察官聲請簡
    易判決處刑。
    理    由
一、訊據被告甲○○對於右揭犯罪事實均坦承不諱，核與呼氣酒精濃度檢測單、刑法
    第一百八十五條之三案件測試觀察紀錄表、生理平衡檢測表、臺北市政府警察局
    舉發違反道路交通管理事件通知單所載相符；其中被告於九十二年十二月五日下
    午一時四十一分許之呼氣酒精濃度為０‧六八亳克＼公升，且所駕車輛行進中有
    轉彎或變換車道未打方向燈或方向燈錯誤，或有駛入對向車道、單行道等異常駕
    駛行為，並經現場處理員警當場測試、觀察後記載明確，有呼氣酒精濃度檢測單
    、刑法第一百八十五條之三案件測試觀察紀錄表附卷可按。
二、按刑法第一百八十五條之三規定所謂「不能安全駕駛」，係抽象危險犯，並不以
    發生具體危險為必要，對於呼氣酒精濃度已達每公升０．五五毫克（０．五五亳
    克＼公升）以上，肇事率為一般正常人之十倍，認為已達不能安全駕車之標準，
    此業經法務部八十八年五月十八日以法八八檢字第００一六六九號函告週知，應
    為絕對不能安全駕駛動力交通工具；而就醫學文獻所知，酒精對人體造成之影響
    ，於呼氣時酒精濃度達每公升０‧二五毫克（約合體內血液中酒精濃度五０亳克
    ＼公升或百分之零點零五）即會輕度中毒，造成輕度協調功能降低，呼氣酒精濃
    度達每公升０‧五毫克時（約合體內血液中酒精濃度一００亳克＼公升或百分之
    零點一）屬輕到中度中毒症狀，出現反應較慢、感覺減低、影響駕駛之狀況，又
    飲酒後一小時許，其體內血液酒精濃度可達最高，飲酒一小時後其體內之酒精濃
    度隨即消減，此亦分別有行政院國軍退除役官兵輔導委員會臺北榮民總醫院八十
    八年八月五日（八八）北總內字第二六八六八號函、八十八年十月二十六日（八
    八）院賓文廉字第一三四０七號臺灣高等法院函附台北醫學院附設醫院精神科主
    任蔡尚穎「酒精對人體生理與行為之影響」一文可據。本件被告於九十二年十二
    月五日服用酒類達呼氣酒精濃度０‧六八亳克＼公升程度，仍駕駛動力交通工具
    車牌號碼一七五九－ＧＴ號自用小貨車，且所駕車輛行進中有轉彎或變換車道未
    打方向燈或方向燈錯誤，或有駛入對向車道、單行道等異常駕駛行為，前已述及
    ，其呼氣酒精濃度已逾０．五五亳克＼公升，且顯已因飲用酒類致注意力、反應
    力、平衡感、方向感、感知能力、駕駛能力均降低，應認已達不能安全駕駛動力
    交通工具之標準。則本件事證已臻明確，被告犯行洵堪認定，應依法論科。
三、核被告所為，係犯刑法第一百八十五條之三服用酒類不能安全駕駛動力交通工具
    而駕駛罪。原審認被告罪證明確，參酌被告並無前科、犯後坦承犯行、為警查獲
    時之呼氣酒精濃度高達０‧六八亳克＼公升等節，依刑事訴訟法第四百四十九條
    第一項前段、第三項、第四百五十四條第二項，刑法第一百八十五條之三、第四
    十一條第一項前段、第七十四條第一款，罰金罰鍰提高標準條例第二條之規定予
    以論科，科處拘役三十日、諭知如易科罰金之折算標準，並宣告緩刑三年，固非
    無見，惟「量刑輕重，係屬事實審法院得依職權自由裁量之事項，苟已斟酌刑法
    第五十七條各款所列情狀而未逾越法定刑度，不得遽指為違法；至緩刑之宣告，
    除應具備同法第七十四條所定條件外，並須有可認為以暫不執行刑罰為適當之情
    形，始得為之」；「刑事審判旨在實現刑罰權之分配正義，故法院對於有罪被告
    之科刑，應符合罰刑相當之原則，使輕重得宜，罰當其罪，此所以刑法第五十七
    條明定科刑時，應審酌一切情狀，尤應注意該條所列十款事項，以為科刑輕重之
    標準，並賦予法院裁量權；而判決於科刑之理由，如僅載稱審酌刑法第五十七條
    所規定一切情狀，因如此記載，僅為法律抽象之一般規定，並未說明各該事項之
    具體情形，其量刑是否妥適無從據以斷定，自有判決理由未備之違法；又如何量
    定其刑及是否宣告緩刑，固屬實體法上賦予法院得為自由裁量之事項，但此項裁
    量權之行使，並非得以任意或自由為之，仍應受一般法律原則之拘束，即必須符
    合所適用法律授權之目的，並受法律秩序之理念、法律感情及慣例等所規範，若
    違反比例原則、平等原則時，得認係濫用裁量權而為違法」，最高法院七十二年
    度台上字第六六九六號、九十年度台上字第四六三六號、九十一年度台上字第五
    二九五耗著有判例、裁判闡釋甚明，是原審就被告服用酒類不能安全駕駛動力交
    通工具而駕駛犯行，固得依職權為刑及緩刑之宣告，然倘所宣告之刑不符法律授
    權之目的、法律秩序之理念暨國人之法律感情及慣例，或所宣告之緩刑除具備同
    法第七十四條所定條件外，並無可認為以暫不執行刑罰為適當之情形，該等刑及
    緩刑之宣告仍難謂為適法。經查，本件被告服用酒類達呼氣酒精濃度０‧六八亳
    克＼公升、注意力、反應力、平衡感、方向感、感知能力、駕駛能力均降低、嚴
    重不能安全駕駛動力交通工具之程度，猶執意駕駛動力交通工具自用小貨車，且
    所駕車輛行進中有未打方向燈或方向燈錯誤，或有駛入對向車道、單行道等異常
    駕駛行為，前皆載明，其對往來人車安全危害甚鉅，又刑法第一百八十五條之三
    服用酒類不能安全駕駛動力交通工具而駕駛罪，係八十八年四月二十一日增訂，
    施行迄今已逾五年，行政機關復長時間反覆透過平面及電子媒體宣導，並曾數度
    加強查緝，被告竟仍服用酒類達嚴重不能安全駕駛之程度仍駕駛動力交通工具自
    用小貨車，顯漠視他人生命、身體、健康、財產安危及公權力之行使，參諸刑法
    第一百八十五條之三犯行再犯率偏高，如不執行刑罰顯難收該法條嚇阻、處罰及
    警惕酒後駕車犯行之目的，且觸犯刑法第一百八十五條之三案件，我國實務上幾
    未見宣告緩刑，本件被告復未見有可認為以暫不執行刑罰為適當之情形，遽予宣
    告緩刑亦顯與國人法律感情及我國司法實務慣例、一致性相違，故原審驟對被告
    為緩刑之宣告，其量刑即有違誤，上訴人之上訴為有理由，爰撤銷原判決，並由
    本院另為適法之裁判。爰審酌被告並無前科、素行良好，有臺灣高等法院被告全
    國前案紀錄表可按，服用酒類達呼氣酒精濃度０‧六八亳克＼公升、注意力、反
    應力、平衡感、方向感、感知能力、駕駛能力均降低、嚴重不能安全駕駛動力交
    通工具之程度，猶執意駕駛動力交通工具自用小貨車，且所駕車輛行進中已有異
    常狀況，對往來人車安全危害甚鉅，但犯後坦承犯行、非無悔意，且尚未因酒後
    駕車肇事致人死傷等一切情狀，量處如主文所示之刑，並諭知如易科罰金之折算
    標準，以資懲儆。
據上論斷，應依刑事訴訟法第四百五十五條之一第三項、第三百六十九條第一項前段
、第三百六十四條、第二百九十九條第一項前段，刑法第一百八十五條之三、第四十
一條第一項前段，罰金罰鍰提高標準條例第二條，判決如主文。
本案經檢察官黃東焄到庭執行職務。
中　　　華　　　民　　　國　　九十三　　年　　　五　　　月　　二十八　　日
                              臺灣臺北地方法院交通法庭
                                      審判長法  官  洪  文  慧
                                            法  官  鄧  德  倩
                                            法  官  陳  婷  玉
右正本證明與原本無異。
不得上訴。
                                            書記官  江  虹  儀
中　　　華　　　民　　　國　　九十三　　年　　　五　　　月　　二十八　　日
